臺灣高等法院刑事裁定
108年度原金上重訴字第1號
上  訴  人  
即  被  告  吳松麟



選任辯護人  林俊儀律師
上  訴  人
即  被  告  沈芳如


選任辯護人  駱鵬年律師
            林俊峰律師
上  訴  人  
即  被  告  吳並修



選任辯護人  林俊儀律師
            李庚道律師
上  訴  人  
即  被  告  陳東豐


選任辯護人  王瑜玲律師
            徐明豪律師
            陳志忠律師            
上列上訴人即被告等因違反銀行法等案件，前經限制出境、出海
，及上訴人即被告沈芳如並聲請解除或變更報到限制，本院裁定
如下：
    主  文
吳松麟、沈芳如、吳並修、陳東豐均自民國壹佰壹拾壹年拾月壹
日起延長限制出境、出海捌月。
沈芳如關於解除報到限制或變更定期向警察機關報到次數之聲請
均駁回。
    理  由
一、上訴人即被告吳松麟、沈芳如、吳並修、陳東豐（以下合稱
    吳松麟等4人）因違反銀行法等上訴案件，前經本院認渠等
    犯罪嫌疑重大，且有刑事訴訟法第93條之2第1項第2款之情
    形，並有限制出境、出海之必要，爰裁定自民國111年2月1
    日起延長限制出境、出海8月，合先敘明。
二、按被告犯罪嫌疑重大，而有下列各款情形之一者，必要時檢
    察官或法官得逕行限制出境、出海。但所犯係最重本刑為拘
    役或專科罰金之案件，不得逕行限制之：（一）無一定之住
    、居所者。（二）有相當理由足認有逃亡之虞者。（三）有
    相當理由足認有湮滅、偽造、變造證據或勾串共犯或證人之
    虞者；審判中限制出境、出海每次不得逾8月，犯最重本刑
    為有期徒刑10年以下之罪者，累計不得逾5年；其餘之罪，
    累計不得逾10年，刑事訴訟法第93條之2第1項、第93條之3
    第2項後段分別定有明文。又限制出境、出海之強制處分，
    其目的在防阻被告擅自前往我國司法權未及之境，俾保全偵
    查、審判程序之進行及刑罰之執行，被告於我國領土範圍內
    仍有行動自由，亦不影響其日常工作及生活，干預人身自由
    之強度顯較羈押處分輕微，故從一般、客觀角度觀之，苟以
    各項資訊及事實作為現實判斷之基礎，而有相當理由認為被
    告涉嫌犯罪重大，具有逃匿、規避偵審程序及刑罰執行之虞
    者即足。且是否採行限制出境、出海之判斷，乃屬事實審法
    院職權裁量之事項，應由事實審法院衡酌具體個案之訴訟程
    序進行程度、人權保障及公共利益之均衡維護等一切情形，
    而為認定，其裁量職權之行使苟無濫用權限之情形，即不得
    指為違法（最高法院109年度台抗字第249號裁定意旨參照）
    。
三、經查：
（一）吳松麟等4人因違反銀行法等案件，經臺灣新北地方檢察
      署檢察官提起公訴，並由臺灣新北地方法院以106年度金
      重訴字第2號判決（下稱原審判決）有罪後，吳松麟等4人
      提起上訴，現由本院108年度原金上重訴字第1號案件審理
      中。
（二）茲因吳松麟等4人上開限制出境、出海期間將於111年9月3
      0日屆滿。本院審核全案相關事證，並參酌檢察官、吳松
      麟等4人及渠等選任辯護人之意見後（見本院卷十一第335
      頁至第336頁、第343頁、第345頁、第349頁、第351頁、
      第355頁），認依據本案卷內各項證據，在現階段吳松麟
      等4人違反107年1月31日修正前銀行法第125條第3項、第1
      項後段之法人行為負責人非法經營銀行業務罪、刑法第33
      9條之4第1項第2款之三人以上犯詐欺取財罪、證券交易法
      第174條第2項第3款之非法發行有價證券罪等，犯罪嫌疑
      仍屬重大。其次，吳松麟等4人所涉107年1月31日修正前
      銀行法第125條第3項、第1項後段之罪，係最輕本刑7年以
      上有期徒刑之重罪，且業經原審判決就吳松麟、沈芳如、
      吳並修、陳東豐各判處有期徒刑10年4月、10年8月、10年
      10月、11年在案，參以被訴重罪、被判重刑常伴有逃亡之
      高度可能，此乃趨吉避凶、脫免刑責、不甘受罰之基本人
      性，吳松麟等4人逃匿境外規避審判及刑罰執行之可能性
      甚高，故本院認確有相當理由足認吳松麟等4人有逃亡之
      虞，尚存有刑事訴訟法第93條之2第1項第2款之事由。再
      依比例原則衡酌吳松麟等4人倘出境後未再返回國內接受
      審判或執行，將嚴重損害國家追訴犯罪之公共利益，及限
      制出境、出海對吳松麟等4人個人居住及遷徙自由權之影
      響非鉅，實未逾必要程度。
（三）吳松麟及其辯護人雖辯稱：吳松麟歷次庭期均遵期到庭，
      並無逃亡之虞云云；沈芳如及其辯護人雖辯稱：沈芳如每
      次開庭均遵期到庭，且所有親人、財產均在國內，沈芳如
      在國外既無任何謀生能力，自無逃亡之可能性云云；吳並
      修及其辯護人雖辯稱：吳並修有固定住居所，偵審迄今均
      有遵期到庭，未曾有逃亡之舉，應無延長限制出境、出海
      之必要，且吳並修上有90歲老母，恐未來時日不多，希望
      准予解除限制出境、出海，能陪伴老母前往澎湖旅遊，以
      盡孝道云云；陳東豐及其辯護人雖辯稱：陳東豐歷經一、
      二審審理均遵期到庭應訊，由此可見並無逃亡隱匿之心，
      又陳東豐在臺所有帳戶均被凍結，無法尋得穩定收入之工
      作，平日僅能靠臨時工作賺取微薄薪資，陳東豐雖有麻省
      理工學院碩士學位之高學歷，可輕易謀得國外高級職缺、
      獲較好待遇，以養家活口，卻因限制出境、出海以致錯失
      諸多工作機會，日常生活重擔全靠妻子一人支撐，懇請解
      除限制出境、出海，以解生活窘境云云。惟查，身為被告
      之吳松麟等4人每次開庭均到庭應訊，本係渠等在訴訟程
      序進行中依法所應遵行之事項，現本案尚在審理中，實難
      憑此遽認吳松麟等4人面臨重罪處罰之際，絕無逃亡境外
      、脫免刑責之可能。次就我國司法實務經驗以觀，被告於
      國內擁有固定住居所，或尚有家人、工作之情況下，仍不
      顧國內事業、財產及親人而潛逃出境，致案件無法續行或
      執行之情事，不勝枚舉，是審酌被告有無逃亡之可能，與
      被告於國內有無固定住居所、親人、財產等無必然關係，
      實無從以本案審理期間均有按時到庭，或家人、事業均在
      臺灣等理由，遽認被告無逃亡之虞，是沈芳如、吳並修此
      部份所辯，均難憑採。再者，審酌我國臺灣本島四面環海
      ，澎湖、金門、馬祖等島嶼周邊離島眾多，益增偷渡出海
      潛逃之危險，是吳並修所辯：希望准予解除限制出境、出
      海，能陪伴母親前往澎湖旅遊，以盡孝道云云，要難認有
      解除限制出海之急迫性或必要性，非屬解除限制出海之合
      法理由。又帳戶遭凍結、無法尋得收入穩定工作致經濟困
      窘等情，經核僅屬一般個人事由，於法定限制出境、出海
      之要件無涉，亦均難以撼動上開逃亡可能性所由生之人性
      因素，陳東豐至海外工作之機會，雖可能因本案對其限制
      出境、出海而暫時受限，然由陳東豐上揭辯詞以觀，可知
      其欲出國工作一事非屬目前已發生之急迫事務，顯非可據
      此即認無繼續限制出境、出海之必要。從而，吳松麟等4
      人上揭所辯各節，俱無從擔保日後審理或執行之順利進行
      ，自難執此即認已無限制渠等出境、出海之必要性，是均
      非可採。綜上，本院認吳松麟等4人原限制出境、出海之
      原因及必要性俱仍存在，有繼續限制出境、出海之必要，
      爰裁定如主文第一項所示。　　
（四）至沈芳如及其辯護人雖另聲請稱：沈芳如自106年4月12日
      經原審命應於每星期一、四前往板橋分局後埔派出所報到
      迄今，均有按時完成報到程序，茲因罹患雙膝關節炎，無
      法過度勞動、久站久走，且年歲漸長、行動越發不便，每
      星期一、四搭乘公車前往報到，長年上、下公車導致膝蓋
      退化顯著惡化，聲請准予免除報到或改成每月第二、四週
      之星期四前往後埔派出所報到一次云云，惟沈芳如涉嫌違
      反銀行法等之犯罪嫌疑仍屬重大，且有相當理由足認有逃
      亡之虞，業如前述，且命沈芳如定時至轄區派出所報到之
      意義，在使司法警察（官）協助法院定時確認其人身所在
      ，以避免逃亡之情況發生，此一強制處分固有限制沈芳如
      部份之行動自由，然並未如羈押處分達到完全剝奪人身自
      由之程度，在實施強制處分種類之選擇及侵害人身自由強
      度上，已屬相對輕微、侵害較小之方式，且由報到之頻率
      以觀，衡情不會對其身體健康造成過大之負擔，為兼顧保
      全訴訟及確保沈芳如到庭接受後續審判之進行、刑罰之執
      行，實有其必要性，縱因此對沈芳如之生活有些許影響，
      亦已屬對其人身自由或健康所加最輕微之負擔，尚與比例
      原則無違，是本院認命沈芳如於每週一、四定期至警察機
      關報到，仍屬適當且具必要性之保全方式，是沈芳如聲請
      解除報到限制或減少報到次數，均非可採，爰裁定如主文
      第二項所示。
據上論斷，應依刑事訴訟法第93條之3第2項後段、第220條規定
，裁定如主文。
中　　華　　民　　國　　111 　年　　9 　　月　　23　　日
                  刑事第二十四庭審判長法　官  陳德民 
                                      法　官  鄭富城  
                                      法　官  葉力旗 
以上正本證明與原本無異。
如不服本裁定，應於收受送達後五日內向本院提出抗告狀。
                                      書記官  王心琳
中　　華　　民　　國　　111 　年　　9 　　月　　23　　日